【裁判字號】    90,易,2537
【裁判日期】    901129
【裁判案由】    竊佔等
【裁判全文】
臺灣臺中地方法院刑事判決                          九十年度易字第二五三七號
    公  訴  人  台灣台中地方法院檢察署檢察官
    被      告  甲○○
    選任辯護人  羅淑菁律師
右列被告因竊佔等案件，經檢察官提起公訴（九十年度偵字第一○五○七號），本院
判決如左：
    主  文
甲○○無罪。
    理  由
一、公訴意旨如後附起訴書所載。（佔用面積為十平方公尺，起訴書誤載為九十二平
    方公尺）
二、按犯罪事實，應依證據認定之，無證據不得推定其犯罪事實，又不能證明被告犯
    罪者，應諭知無罪之判決，刑事訴訟法第一百五十四條、第三百零一條第一項分
    別定有明文；另刑法之竊佔罪及毀損罪，係以行為人明知所佔用者係他人之土地
    或其定著物，及所毀損者係他人之物，而故意予以竊佔及毀損為其構成要件。
三、本件公訴人認被告涉犯刑法竊佔及毀損之罪嫌，無非係以(1)告訴人之指訴、(2)被
    告坦承不諱、(3)現場照片、(4)勘驗筆錄為其依據。然訊之被告甲○○，堅詞否認
    有竊佔告訴人乙○○土地及毀損其樹木之故意，辯稱：中台汽車駕駛訓練班（下
    簡稱中台駕訓班）之土地與告訴人所有之土地，自始即以一既有之溝渠為區分界
    線，伊僱工整修車道，均係沿著該溝渠靠中台駕訓班這邊施工，築構一矮牆（以
    下簡稱新矮牆），以防汽車行進時發生掉落水溝之危險，伊不知道有佔用到告訴
    人之土地，施工期間雖經告訴人制止，伊亦不認為有佔用到告訴人之土地，待告
    訴人聲請地政機關鑑界後，發現確佔用告訴人土地面積約十平方公尺後，伊即數
    次自己或央人與告訴人洽談購買或承租該佔用部分之土地之事宜，惟告訴人堅持
    索回，伊即將該新矮牆遷移到鑑定後之雙方土地界址上，又該些砍掉之樹木，原
    來均長在屬於中台駕訓班土地這一邊，伊以為該些樹木是野生或中台駕訓班以前
    之經營者所栽種，伊並不知道是告訴人所種植，且縱為告訴人所種植，因該些樹
    木係長在中台駕訓班之土地上，依民法第六十六條第二項之規定，未與土地分離
    前，所有權亦屬中台駕訓班所有等語。
四、告訴代理人陳坤榮律師及告訴人之子林竹川均指稱：告訴人之土地與中台駕訓班
    之土地原來係以一矮牆（以下簡稱舊矮牆）為界，該舊矮牆位在溝渠屬中台駕訓
    班那一邊之土地上，告訴人所栽種被砍掉之樹木，係種在該舊矮牆與溝渠中間即
    告訴人認為係其所有之土地上（告訴人因此原以為佔用九十二平方公尺），而被
    告施工前既不知會告訴人，施工期間亦不聽勸阻，其竊佔之意及毀損之意甚明。
五、經查，(1)被告係沿著既有溝渠構築新矮牆部分，業經林竹川承認在卷（參本院九
    十年十一月二十二日審判筆錄），並有告訴人提出附於發查卷第九頁上方之照片
    一幀可稽，而告訴人於八十九年四月十七日聲請台中市中正地政事務所鑑界結果
    ，雙方土地之界址在該溝渠靠中台駕訓班土地這一側上，亦即在該新矮牆臨溝渠
    之側上，此經本院於九十年十一月二日到現場勘驗屬實，並製作勘驗筆錄在卷可
    佐，且新矮牆建構後，被告佔用告訴人之土地，僅在左右兩端處，各呈三角形狀
    ，面積僅計十平方公尺，此有該鑑界成果圖一份（參發查卷第八頁）及照片二幀
    （參偵卷第八頁）足憑，可見被告主張雙方原來界址係在既有之該溝渠上為真，
    告訴人指係在舊矮牆上應係誤會；(2)被告於鑑界後發現左右兩端有佔用事實後，
    即曾自己或委託他人與告訴人洽談和解，嗣因和解無法達成，被告即將新矮牆左
    右兩端移到鑑定後之界址乙情，亦為陳坤榮律師及林竹川坦承在卷（參本院九十
    年十月二十三日訊問筆錄、九十年十一月二十二日審判筆錄），並經公訴人於九
    十年七月二日及本院於九十年十一月二日至現場勘驗明確，此有該些勘驗筆錄在
    卷可證（（參偵卷第三五頁），復有台中市中正地政事務所於九十年七月四日以
    中正地所二字第一○六九四號內載「九十年七月二日複丈結果，已無佔用告訴人
    土地」等字之函文一份（參偵卷第三七頁）、照片二幀（參偵卷第三八頁）附卷
    可考；按被告係沿著雙方既有界線即溝渠建構新矮牆整修車道，於未鑑界測量之
    前，其本於確信，不聽告訴人勸阻繼續施工，乃情之所常，實難據以歸責其有佔
    用告訴人土地之故意，而被告於測量後得知佔有告訴人土地後，即與告訴人洽談
    解決之道，且於洽談不成後，旋將佔用之處拆遷予告訴人，足徵被告無為自己或
    第三人不法利益之意圖甚明，其處理方式及過程，並無違背常情；(3)告訴人主張
    被砍之樹木共有龍眼樹十顆、檳榔樹二十四顆，且已栽種二十多年，參其所提出
    附於發查卷第五頁之被砍倒之樹木照片，可知該些樹木數量不少、樹身不小，顯
    非告訴人被佔用之區區兩端十平方公尺土地所能容納栽植，是可斷該些樹木極大
    部分原係在中台駕訓班之土地上，今被告於砍除之際，不知該些樹木係告訴人所
    栽種（被告謂其不知，告訴人亦未舉證證明被告知曉），且確信該些樹木所在之
    土地係中台駕訓班所有（鑑界後亦證明大部分確係中台駕訓班所有），是以難認
    其有毀損告訴人樹木之故意，況依民法第六十六條第二項「不動產之出產物，尚
    未分離者，為該不動產之部分」之規定，該些長在中台駕訓班土地上之樹木，在
    未經砍伐前，屬於中台駕訓班所有，被告將之砍除，亦與刑法毀損「他人」之物
    之毀損罪構成要件不合。綜上所述，認被告所辯為真應堪採信，其所為與竊佔罪
    及毀損罪之構成要件有間，尚難據以論處。此外，復查無任何積極證據足資證明
    被告有何公訴人所指之犯行，依右揭條文規定，自應為被告無罪之諭知。
據上論斷，應依刑事訴訟法第三百零一條第一項，判決如主文。
中      華      民      國    九十      年     十一     月    二十九    日
                                    法  官  李  秋  娟
右正本證明與原本無異。
如不服本判決，應於判決送達後十日內向本院提出上訴狀，上訴於臺灣高等法院臺中
分院( 須附繕本 )。
                                    書記官
中華    民    國      九十      年       十一      月     二十九    日


司法院資訊處製作；財團法人民間司法改革基金會備份。
